【裁判字號】    95,交聲,4
【裁判日期】    950410
【裁判案由】    違反道路交通管理處罰條例
【裁判全文】
臺灣宜蘭地方法院交通事件裁定           95年度交聲字第4號
原處分機關  交通部公路總局臺北區監理所宜蘭監理站
異  議  人
即受處分人  大騰通運有限公司
代  表  人  乙○○
上列受處分人因違反道路交通管理處罰條例案件，對於交通部公
路總局臺北區監理所宜蘭監理站民國94年12月8日所為之宜監字
第裁43─Z00000000號裁決聲明異議，本院裁定如下：
    主  文
異議駁回。
    理  由
一、原處分意旨略以：異議人即受處分人所有之車牌號碼525─G
    X號營業曳引車，於民國94年9月13日16時40分許，由司機丁
    ○○駕駛，行經國道三號高速公路樹林收費站南下地磅，為
    內政部警政署國道高速公路警察局第六警察隊員警過磅測得
    載運總重輛已達39.22公噸，已超過核定載運總重量35公噸
    ，該隊遂以公警局交字第Z00000000號製單舉發，交通部公
    路總局臺北區監理所宜蘭監理站遂依道路交通管理處罰條例
    第29條之2第1項、第3項規定，裁處受處分人罰鍰新臺幣（
    下同）1萬5千元，並記汽車違規記錄1點。
二、異議意旨略以：異議人即受處分人所有之車牌號碼525─GX
    號營業曳引車，於94年9月13日16時40分許，由司機丁○○
    駕駛，行經國道三號高速公路樹林收費站南下地磅，雖為警
    員過磅測得載運總重輛已達39.22公噸，已超過核定載運總
    重量35公噸，並遭警員開單舉發，惟當日丁○○載運貨物後
    ，係行經國道一號高速公路南下接國道三號高速公路繼續往
    南行駛，於行經國道一號高速公路汐止收費站南下地磅已先
    過磅測得載運總重量為38.4公噸，尚在容許之寬限重量（即
    核定載運總重量之一成）內，遂未為員警告發而繼續南下，
    為何行至樹林收費站南下地磅時過磅結果卻變成39.22公噸
    ，顯然係因樹林收費站南下地磅不準所致，525─GX號營業
    曳引車當日確無超載，故原舉發及裁決機關以異議人所有之
    525─GX號營業曳引車超載4.22公噸，裁罰異議人1萬5千元
    ，並記汽車違規記錄1點，其舉發及裁決均有未當。為此，
    聲明異議，請求撤銷原處分。
三、按汽車裝載貨物超過核定之總重量、總聯結重量者，處汽車
    所有人罰鍰，並記汽車違規紀錄1次；有前項規定之情形者
    ，應責令改正或當場禁止通行，並處1萬元罰鍰，超載10公
    噸以下者，以總超載部分，每1公噸加罰1千元；超載逾10公
    噸至20公噸以下者，以總超載部分，每1公噸加罰2千元；超
    載逾20公噸至30公噸以下者，以總超載部分，每1公噸加罰3
    千元；超載逾30公噸者，以總超載部分，每1公噸加罰5千元
    。未滿1公噸以1公噸計算，道路交通管理處罰條例第29條之
    2第1項前段、第3項定有明文。經查：
（一）異議人並不否認「伊所有525─GX號營業曳引車核定之裝
      載貨物後總重量為35公噸，於94年9月13日16時40分許，
      由司機丁○○駕駛，行經國道三號高速公路樹林收費站南
      下地磅，曾為警員攔停過磅，過磅時電腦顯示載運總重量
      為39.22公噸。」之事實。
（二）其次，證人即本件舉發員警甲○○、丙○○已於本院審理
      時結證「94年9月13日下午4時40分，在國道三號高速公路
      樹林收費站南下地磅，525─GX號車子進來過磅，我親眼
      看見地磅的螢幕顯示重量為39.22公噸，已經超載，就依
      法開單告發。」等情綦詳，並有525─GX號營業曳引車行
      車執照影本、度量衡器檢定合格證書、過磅單、舉發違反
      道路交通管理事件通知單各1件在卷可稽，自可信真實。
      而依卷附度量衡器檢定合格證書、過磅單所顯示「本件舉
      發機關用以磅秤525─GX號營業曳引車載運總重量所用之
      地秤（即樹林收費站南下地磅），尚在檢定合格有限期限
      內（94年7月29日至95年7月31日），且於94年9月13日16
      時40分525─GX號營業曳引車過磅前後，尚有其他車輛密
      集使用過磅中，其中有多部汽車被測出載運總重量已逼近
      容許之一成寬限重量（如核定載運總重35公噸，過磅結果
      為載重37.2、38.5、38.2、38.5公噸），另亦有他部汽車
      被測出明顯未超載。」之情形，足見舉發當日，於525─G
      X號營業曳引車過磅時，國道三號高速公路樹林收費站南
      下地磅，並未有故障、不準確之情事。
（三）至於異議人雖辯稱「當日丁○○載運貨物後，係駕駛525
      ─GX號營業曳引車行經國道一號高速公路南下接國道三號
      高速公路繼續往南行駛，於行經國道一號高速公路汐止收
      費站南下地磅已先過磅測得載運總重量為38.4公噸，尚在
      容許之寬限重量（即核定載運總重量之一成）內，遂未為
      員警告發而繼續南下，為何行至樹林收費站南下地磅時過
      磅結果卻變成39.22公噸，顯然係因樹林收費站南下地磅
      不準所致，525─GX號營業曳引車當日確無超載。」云云
      ，且證人丁○○亦附和而為相同意旨之證言，然因異議人
      及證人丁○○就渠等所稱「於行經國道一號高速公路汐止
      收費站南下地磅已先過磅測得載運總重量為38.4公噸」乙
      節，並未舉證證明，是異議人及證人丁○○上開辯詞是否
      可信，已非無疑。更何況，縱使異議人及證人丁○○所稱
      於汐止收費站南下地磅之過磅結果無誤，亦無法推得本件
      舉發警員據以開單之原過磅結果不正確之結論。蓋於汐止
      收費站南下地磅至樹林收費站南下地磅間，沿途有多個交
      流道，異議人或其司機有許多之機會將525─GX號營業曳
      引車駛離高速公路並變更裝載於車上之貨物內容，故汐止
      收費站南下地磅之過磅結果與舉發當時之過磅重量不符，
      極有可能係因此種因素所造成，而非僅有過磅時樹林收費
      站南下地磅故障不準確之原因。從而，異議人所持前揭辯
      解及證人丁○○之證詞，均不足採信。
（四）因此，本件異議人所有之525─GX號曳引車，核定之裝載
      貨物後總重量為35公噸，但於舉發之時間、地點，卻在裝
      載貨物後總重量已達39.22公噸（超過核定重量4.22公噸
      ）之情形下，行駛於道路上之違規事實，已堪認定。
四、綜上所述，原處分機關所為之本件裁決，核與前引道路交通
    管理處罰條例第29條之2第1項前段、第3項之規定相符，異
    議人以前揭情詞，對於上開裁決提起異議，並無理由，應予
    駁回。
五、據上論斷，依道路交通案件處理辦法第19條，裁定如主文。
中    華    民    國    95    年    4    月    10     日
                  臺灣宜蘭地方法院交通法庭
                      法  官  劉 家 祥
以上正本證明與原本無異。
如不服本裁定，應於裁定送達後5日內，向本院提出抗告狀（應
附繕本）。
                      書記官  邱 淑 秋
中    華    民    國    95    年    4     月    11    日


司法院資訊處製作；財團法人民間司法改革基金會備份。
